Inventaris van het archief van de Bedrijfsvereniging voor de Leder- en Lederverwerkende industrie (BV Leder), (1930) 1951-1988
Nationaal Archief, Den Haag
Bedrijfsvereniging voor de Leder- en Lederverwerkende Industrie [BV Leder]
BV Leder
1930-1988
merendeel 1951-1988
P20
3.80 meter; 107 inventarisnummers.
Normale geschreven, geprinte en gedrukte documenten.
Nationaal Archief, Den Haag
Het archief bevat de neerslag van de handelingen van de bedrijfsvereniging voor de Leder- en Lederverwerkende industrie, in het kader van de uitvoering van de Nederlandse sociale zekerheidswetgeving. Het bestaat voornamelijk uit vergaderstukken en correspondentie van zowel het bestuur en de algemene ledenvergadering als de Kleine Commissie. Daarnaast zijn jaarverslagen en statuten aanwezig.
Archiefvorming
Geschiedenis van de archiefvormer
De Bedrijfsvereniging voor de Leder- en Lederverwerkende Industrie, ook genoemd BV Leder, BVL en BV 7, is in 1950 opgericht als Bedrijfsvereniging voor Wachtgeld- en Werkloosheidsverzekering voor de Leder- en Lederverwerkende Industrie en begon haar werkzaamheden met de uitvoering van de Werkloosheidswet, die op 1 juli 1952 in werking trad.
Het ontstaan van bedrijfsverenigingen als de BV Leder vond plaats in het kader van de in 1952 tot stand gekomen Organisatiewet Sociale Verzekering. Deze wet droeg met ingang van 1953 de uitvoering van de wettelijke sociale verzekeringen tegen ongevallen, invaliditeit, ziekte en werkloosheid, alsmede de uitvoering van de Kinderbijslagwet op aan destijds 26 bedrijfsverenigingen, ingedeeld naar sectoren van het bedrijfs- en beroepsleven. In de praktijk kwam de uitvoering van de verzekeringen tegen ongevallen en invaliditeit pas in 1967 bij de bedrijfsverenigingen te berusten, terwijl de Kinderbijslagwet vanaf 1963 door de Raden van Arbeid werd uitgevoerd.
Vrijwel alle bedrijfsverenigingen kwamen voort uit reeds bestaande organisaties met een beperkter takenpakket, meestal de uitvoering van één verzekering
Geraadpleegde literatuur. Voorlopers en/of gelijksoortige organisaties:
Bedrijfsvereeniging voor Ziekengeld- en Kinderbijslagverzekering in de Schoenindustrie.
Bedrijfsvereeniging voor Ziekengeldverzekering voor het Lederbedrijf en Aanverwante en Annexbedrijven.
. De nieuw gevormde bedrijfsverenigingen kenden een verplicht lidmaatschap van werkgevers. In het bestuur waren organisaties van werkgevers en werknemers gelijkelijk (paritair) vertegenwoordigd.
De taken van de bedrijfsverenigingen waren drieërlei: ten eerste de uitkeringsverzorging, ten tweede beheersing van het uitkeringsvolume en het verzekerde risico en ten derde de handhaving. De uitkeringsverzorging omvat de claimbeoordeling, de uitvoeringsbeslissing en de uitbetaling, waarbij de termen volume- en risicobeheersing waren gericht op voorkoming van een beroep van verzekerden op de uitkering.
Binnen de BVL was de uitvoering van de sociale verzekeringswetten verdeeld over een drietal bedrijfsafdelingen, respectievelijk de bedrijfsafdeling Lederindustrie, Lederwarenindustrie c.a. en Schoenindustrie. Deze werden met ingang van 1975 opgeheven; tegelijkertijd werd een aparte Kleine Commissie in het leven geroepen, waarin besluiten werden genomen ten aanzien van individuele gevallen. Van 1952 tot en met 1974 werden zulke bespreekgevallen behandeld in de vergaderingen van de besturen van de drie bedrijfsafdelingen.
Volgens de indeling van het bedrijfs- en beroepsleven ressorteerden onder de BV Leder bedrijven uit de leder-, lederwaren-, schoenen- en drijfriemenindustrie en bontbereiderijen. Door de steeds geringere omvang van de bedrijfstak, de versmalling van het draagvlak en de stelselherziening werd in 1985 besloten tot beëindiging van de positie van de BV Leder als zelfadministrerend uitvoeringsorgaan. Met ingang van 1986 werden alle taken van de BV Leder door het Gak uitgevoerd. Met ingang van 1987 werd de erkenning van de BV Leder ingetrokken en in de periode 1987-1991 voerde de Nieuwe Algemene Bedrijfsvereniging (NAB) taken uit die eerder waren uitgevoerd door de BV Leder. In 1991 gingen deze over van de NAB naar de Nieuwe Industriële Bedrijfsvereniging (NIBv). In 1997 werden de bedrijfsverenigingen opgeheven. Hun taken zijn overgenomen door het Landelijk Instituut voor Sociale Verzekeringen (Lisv). Dat heeft bestaan tot eind 2001, waarna het opging in het UWV, samen met het Gak en de overige uitvoeringsinstellingen sv.
Het krachtenveld van de BV Leder: allereerst speelden natuurlijk de werkgevers- en werknemersbonden een prominente rol. Daarnaast was het Gak als administrateur een gesprekspartner. Zo ook het GMD als adviseur op verzekeringsgeneeskundig en arbeidsdeskundig gebied, en de FBV als beleidsadviseur in meer algemene zin. Samenwerking was er met de overige BV-en, het Algemeen Werkloosheidsfonds, de arbeidsbureaus en de gemeentelijke sociale diensten. Toezicht werd gehouden door de SVr en het Ctsv.
Geschiedenis van het archiefbeheer
Het hoofdkantoor van de BV Leder was van haar oprichting in 1952 tot en met 1985 gevestigd in Tilburg. Van 1986 tot aan haar beëindiging was de BVL gehuisvest op het hoofdkantoor van het Gak te Amsterdam. Opbouw van het archief geschiedde op deze locaties. Bij de opheffing per januari 1997 van de BV-en, bestond een onacceptabel gedistribueerde situatie met betrekking tot de door de BV-organisaties gevormde archieven. Het Lisv heeft het Internationale Instituut voor Geschiedenis (IISG) toen opdracht gegeven één en ander in kaart te brengen, teneinde een overdrachtsproces op gang te kunnen brengen. Dit leidde ertoe dat in 1999 grote delen van de BV-archieven werden overgebracht naar het IISG, dat daarna ook de taak van bewerking op zich nam. De rest van de BV-archieven kwam merendeels terecht in de kelders van het Lisv te Amsterdam-Buitenveldert. Toen in het jaar 2000 vervolgens bleek dat de archieven van de bedrijfsverenigingen onder de Archiefwet 1995 vallen, was dat voor het IISG aanleiding de bewerking ervan te staken. Het gedeelte van het BV Lederarchief dat op dat moment al door het IISG was bewerkt, werd nog wel overgebracht (in 2001) naar het Nationaal Archief; het betreft de nummers 1-9 van deze inventaris. Aan dit archiefdeel is uiteindelijk in 2008 door het UWV inventarisnummer 10-108 toegevoegd. De totale omvang van het archief komt daarmee op 4,06m.
De administratie van leden en verzekerden en de administratie m.b.t. de uitvoering van de sociale verzekeringswetten kon door de bedrijfsverenigingen zelf gedaan worden of door het eveneens in 1952 opgerichte Gemeenschappelijk administratiekantoor (Gak). De BV Leder besloot in 1985 om met ingang van 1986 het zelfstandig voeren van de administratie te beëindigen, hetgeen automatisch de overdracht van de administratie aan het Gak met zich bracht.
Het archief is na selectie en beschrijving in 2008 aan het Nationaal Archief overgedragen.
Het archief is krachtens bepalingen van de Archiefwet overgebracht.
Inhoud en structuur van het archief
10.03; 2.25
Inhoud
Het archief bevat voornamelijk stukken van algemene aard, met name vergaderstukken, correspondentie en jaarverslagen (het z.g. 'beleidsarchief'). De series notulen van vergaderingen en de serie besluitenlijsten, die aanvankelijk deel uitmaakten van de serie agenda's met bijlagen van vergaderingen, zijn daarvan afgescheiden en apart beschreven. Uitzondering hierop vormen de inventarisdelen 10-74 en 85-102 die bestaan uit ingebonden vergadersets die bij de bewerking intact zijn gelaten. Ook zijn jaarverslagen en statuten aanwezig.
Selectie en vernietiging
Het totale archief is geïnventariseerd volgens het schema Algemeen-Bijzonder. Bewerking vond plaats op grond van het Basisselectiedocument sociale verzekeringen 1945-1997.
Aanwijzingen voor de gebruiker
Openbaarheidsbeperkingen
Deels openbaar, deels beperkt openbaar (A).
Materiële beperkingen
Alle stukken in dit archief zijn in een goede materiële staat. Alle stukken kunnen worden aangevraagd en/of gekopieerd.
Aanvraaginstructie
Openbare archiefstukken kunnen online worden aangevraagd en gereserveerd. U kunt dit ook via de terminals in de studiezaal van het Nationaal Archief doen. Om te kunnen reserveren dient u de volgende stappen te volgen:
U maakt een profiel aan op www.gahetna.nl, en logt vervolgens in
Via de archiefinventaris (alleen de beschrijvingen met rode nummers) selecteert u het gewenste archiefstuk door op de knop 'Reserveren' te klikken
In het volgende scherm geeft u aan op welke dag u het archiefstuk wilt inzien
Indien u zich bevindt in de studiezaal en een tafelnummer heeft ontvangen kunt u dit nummer vermelden. Als u geen tafelnummer heeft kunt u tafelnummer 777 laten staan
Vervolgens bevestigt u uw reservering door deze te versturen.
Verwant materiaal
Beschikbaarheid van kopieën
Beschrijving van de series en archiefbestanddelen
- Algemeen, I.
  - Vergaderstukken, 1.
    - Notulen van vergaderingen van het Bestuur., 1984-1986; 1, 75; 2 omslagen
      - 1984-1985, 75
      - 1986, 1
    - Notulen van de Algemene ledenvergaderingen (ledenraad)., 1985-1987; 2; 1 omslag
    - Besluitenlijsten van vergaderingen van het Bestuur en van de Algemene ledenvergaderingen (ledenraad)., 1986, 1988; 3; 1 omslag
    - Presentielijsten van vergaderingen van het Bestuur en van de Algemene Vergaderingen (ledenraad)., 1986; 5; 1 omslag
    - Vergadersets compleet (zie inleiding) van het Bestuur, het Dagelijks Bestuur en de Algemene Ledenvergadering., 1950-1983; 10-30; 20 omslagen, 1 pak
      - 1950 mrt. - 1954 nov., 10
      - 1954.sep. - 1957 feb., 11
      - 1958 mrt. - 1958 okt., 12
      - 1958 nov. - 1960 mei, 13
      - 1960 dec. - 1962 jan., 14
      - 1962 apr. - 1963 apr., 15
      - 1964 jan. - 1964 okt., 16
      - 1965 feb. - 1966 nov., 17
      - 1967 mrt. - 1967 juni, 18
      - 1967 nov. - 1968 dec., 19
      - 1969 feb. - 1969 nov., 20
      - 1970 feb. - 1972 feb., 21
      - 1972 apr. - 1974 okt., 22
      - 1975 apr. - 1976 dec., 23
      - 1977 juni - 1978 dec., 24
      - 1979 jan. - 1979 dec., 25
      - 1980 juni - 1980 dec., 26
      - 1981 mrt. - 1981 dec., 27
      - 1982 apr. - 1982 dec., 28
      - 1983 nov. - 1983 dec., 29
      - 1984 juni - 1985 dec., 30; pak
        Inventarisnummer 30 alleen agenda's met bijlagen; notulen apart in nummer 75.
    - Agenda's met bijlagen van vergaderingen van het Bestuur en van de Algemene ledenvergaderingen (ledenraad)., 1986-1988; 4; 1 omslag
    - Vergadersets 'compleet' (zie inleiding) van de leden-werkgevers, het Bestuur en de Algemene Ledenvergadering (ledenraad) van de BV voor het Lederbedrijf en aanverwante en annexbedrijven (later onderdeel van de bedrijfsafdeling Lederindustrie c.a. van de BV Leder)., 1930-1954; 31-32; 2 omslagen
      - 1930 jan. - 1944 sep., 31
        Ledenraad 1932 juli-1944 sep. en Bestuur 1930 jan.-1935 okt.
      - 1936 feb. - 1954 nov., 32
        Ledenraad 1947 sep.-1953 okt. en Bestuur 1936 feb.-1954 nov.
    - Vergadersets 'compleet' (zie inleiding) van het Bestuur van de bedrijfsafdeling Lederindustrie c.a. van de BV Leder., 1952-1974; 33-42; 10 omslagen
      - 1952 sep. - 1959 nov., 33
        Openbaarheid beperkt tot 1 januari 2035
      - 1960 mrt. - 1961 nov., 34
        Openbaarheid beperkt tot 1 januari 2037
      - 1962 mei - 1963 nov., 35
        Openbaarheid beperkt tot 1 januari 2039
      - 1964 juni - 1964 dec., 36
        Openbaarheid beperkt tot 1 januari 2040
      - 1965 juli - 1966 juni, 37
        Openbaarheid beperkt tot 1 januari 2042
      - 1967 juni - 1967 nov., 38
        Openbaarheid beperkt tot 1 januari 2043
      - 1968 juni - 1969 juni, 39
        Openbaarheid beperkt tot 1 januari 2045
      - 1969 nov. - 1971 nov., 40
        Openbaarheid beperkt tot 1 januari 2047
      - 1972 jan. - 1973 nov., 41
        Openbaarheid beperkt tot 1 januari 2049
      - 1974 feb. - 1974 nov., 42
        Openbaarheid beperkt tot 1 januari 2050
    - Vergadersets 'compleet' (zie inleiding) van het Bestuur van de bedrijfsafdeling Lederwarenindustrie van de BV Leder., 1952-1974; 43-55; 13 omslagen
      - 1952 aug. - 1958 juni, 43
        Openbaarheid beperkt tot 1 januari 2034
      - 1958 sep. - 1959 dec., 44
      - 1960 mrt. - 1961 nov., 45
      - 1962 jan. - 1963 nov., 46
      - 1964 feb. - 1966 okt., 47
      - 1967 jan. - 1968 nov., 48
        Openbaarheid beperkt tot 1 januari 2044
      - 1969 jan. - 1969 nov., 49
      - 1970 jan. - 1970 sep., 50
        Openbaarheid beperkt tot 1 januari 2046
      - 1970 nov. - 1971 mei, 51
      - 1971 juni - 1972 feb., 52
        Openbaarheid beperkt tot 1 januari 2048
      - 1972 apr. - 1972 dec., 53
      - 1973 feb. - 1973 nov., 54
      - 1974 feb. - 1974 nov., 55
    - Vergadersets 'compleet' (zie inleiding) van het Bestuur en de Algemene Ledenvergadering (ledenraad) van de BV voor Ziekengeldverzekering in de Nederlandse Schoenindustrie (later de bedrijfsafdeling Schoenindustrie van de BV Leder)., 1930-1956; 56; 1 pak
      Overlap met 57. Feitelijk opgaan in BV Leder pas per januari 1956.
    - Vergadersets 'compleet' (zie inleiding) van het Bestuur van de bedrijfsafdeling Schoenindustrie van de BV Leder., 1952-1974; 57-74; 18 omslagen
      - 1952 dec. - 1957 nov., 57
        Openbaarheid beperkt tot 1 januari 2033
      - 1958 mrt. - 1959 okt., 58
      - 1959 dec. - 1960 nov., 59
        Openbaarheid beperkt tot 1 januari 2036
      - 1961 feb. - 1962 mrt., 60
        Openbaarheid beperkt tot 1 januari 2038
      - 1962 juni - 1963 juli, 61
      - 1962 okt. - 1964 juni, 62
      - 1964 okt. - 1965 nov., 63
        Openbaarheid beperkt tot 1 januari 2041
      - 1966 jan. - 1967 sep., 64
      - 1967 nov. - 1968 sep., 65
      - 1968 nov. - 1970 jan., 66
      - 1970 mrt. - 1970 juni, 67
      - 1970 sep. - 1970 nov., 68
      - 1971 jan. - 1971 mei, 69
      - 1971 juni - 1971 okt., 70
      - 1971 dec. - 1972 juni, 71
      - 1972 aug. - 1972 dec., 72
      - 1973 feb. - 1973 nov., 73
      - 1974 feb. - 1974 nov., 74
  - Correspondentie, 2.
    - Correspondentie, met bijlagen., 1986-1988; 6; 1 omslag
  - Jaarverslagen, 3.
    - Jaarverslag van de Bedrijfsvereniging voor Ziekengeld- en kinderbijslagverzekering in de Schoenindustrie (vanaf 1956 de bedrijfsafdeling schoenindustrie van de BV Leder)., 1951-1952; 76; 1 omslag
    - Jaarverslagen van de BV Leder., 1952-1986; 7, 77-81; 5 pakken, 1 omslag
      - 1952-1958, 77
      - 1959-1963, 78
      - 1964-1970, 79
      - 1971-1978, 80
      - 1979-1983, 81
      - 1984-1986, 7; omslag
        Over 1985 ontbreken de statistische gegevens bij het jaarverslag.
- Bijzonder, II.
  - Statuten en reglementering, 1.
    - Statuten, reglementen en voorschriften van de Bedrijfsvereniging voor Wachtgeld- en Werkloosheidsverzekering voor de Leder- en Lederverwerkende Industrie., 1951-1956; 8; 1 omslag
    - Statuten, reglementen en voorschriften van de Bedrijfsvereniging voor de Leder- en Lederverwerkende Industrie - losbladig., met aanvullingen tot; 1981; 1983; 82; 1 omslag
    - Lidmaatschapsovereenkomst met de Federatie van Bedrijfsverenigingen, lidmaatschaps- en administratie-overeenkomsten met het GAK en een adreslijst van de leden van de BV Leder.; 1952; 1982, 1986 en z.j; 9; 1 omslag
    - Dagloonbesluit Werkloosheidswet van de BV voor de Leder- en Lederverwerkende industrie., 1958, 1965; 83; 2 stukken
    - Delegatiebesluit van de BV Leder ten bate van de directie van het Gemeenschappelijk administratiekantoor (Gak)., 1986; 84; 1 stuk
  - Kleine Commissie, 2.
    - Vergadersets compleet (zie Inleiding) van de Kleine Commissie van BV Leder., 1975-1986; 85-107; 18 omslagen, 5 pakken
      - 1975 jan. - 1975 mei, 85
        Openbaarheid beperkt tot 1 januari 2051
      - 1975 juni - 1975 dec., 86
      - 1976, 87
        Openbaarheid beperkt tot 1 januari 2052
      - 1977, 88
        Openbaarheid beperkt tot 1 januari 2053
      - 1978, 89
        Openbaarheid beperkt tot 1 januari 2054
      - 1979, 90
        Openbaarheid beperkt tot 1 januari 2055
      - 1980, 91
        Openbaarheid beperkt tot 1 januari 2056
      - 1981 jan. - 1981 aug., 92
        Openbaarheid beperkt tot 1 januari 2057
      - 1981 sep. - 1981 dec., 93
      - 1982 jan. - 1982 apr., 94
        Openbaarheid beperkt tot 1 januari 2058
      - 1982 mei - 1982 sep., 95
      - 1982 okt. - 1982 dec., 96
      - 1983 jan. - 1983 mei, 97
        Openbaarheid beperkt tot 1 januari 2059
      - 1983 juni - 1983 dec., 98
      - 1984 jan. - 1984 feb., 99
        Openbaarheid beperkt tot 1 januari 2060
      - 1984 mrt. - 1984 apr., 100
      - 1984 mei - 1984 aug., 101
      - 1984 sep. - 1984 dec., 102
      - 1985 jan. - 1985 apr., 103; pak
      - 1985 mei - 1985 aug., 104; pak
      - 1985 sep. - 1985 dec., 105; pak
      - 1986 jan. - 1986 mei, 106; pak
      - 1986 juni - 1986 dec., 107; pak
    - Notulen van de vergaderingen van de Kleine Commissie van de BV Leder., 1985-1986; 108; 1 omslag